# 请教陈版关于明股实债的处理

提问人：wincolin 时间：2021-01-15 18:33:04
一、情况说明
1 、B公司为上市公司A的全资子公司，20X0年引入战略投资者C，C对B增资 4 亿元，持有15%的股权。同时C公司与A公司约定，投资时点起算，两年内C公司可要求A公司回购C公司手上B公司的全部股权，回购价格为 4 亿加上10%的收益率或审定净资产二者孰高。C对B公司分红无强制性约定。同时约定如两年内B对C分红，分红金额可从A最终回购股权价格中扣除。
2 、20X1年，A公司与C约定协商，将上述增资协议中的回购条款删掉，即消除A公司的回购义务，消除之后，C公司实质上成为了B公司的少数股东。
3 、假设 4 亿元按实际利率计算的利息，20X0年金额为 2500 万。B公司 2020 年对C公司实际分红为 2300 万元。
问题：
1 、20X0年，C公司对B公司由于无其他强制性约定，在C公司单体报表层面，是否应该认定为股？
2 、20X0年，A公司单体层面，由于存在无可避免的回购义务：
（ 1 ）是否应该确认为负债？应该确认为以公允价值计算的金融负债还是摊余成本计量的金融负债？
（ 2 ）单体层面如何体现20X0年末时点A公司假设回购股权应该支付的金额？金额是否是 4 亿+2500万-2300万？
3 、20X0年，合并报表层面，是否应该体现为一项负债：
（ 1 ）合并层面应该确认为以公允价值计算的金融负债还是摊余成本计量的金融负债？
（ 2 ）合并层面整体确认的利息费用是多少？是否是 2500 万？
（ 3 ）合并层面B公司向C公司的分红 2300 万，在合并层面如何抵销？
4 、由于20X1年重新补充协议，将20X0年协议中回购条款删除，消除A公司的回购义务：
（ 1 ）假设转换后，C公司仍然持有B公司15%的股权，即将原协议中回购条款删掉，无其他变动，是否适用于债务重组的相关规定？是否会影响合并层面的损益？如何处理？
（ 2 ）假设转换后，C公司持有B公司股权比例是按转换时点公允价值进行重新计量持有的股权比例，是否适用于债务重组的相关规定？是否会影响合并层面的损益？如何处理？
（ 3 ）上述转换事项如发生在审计报告出具前及审计报告出具后，是否有区别？

回答人：chenyiwei
针对该项安排，B本身的报表中可将收到C的出资款确认为权益。但在A的合并报表和个别报表层面，需确认回购义务相关的负债（个别报表层面为签出卖出期权形成的衍生金融负债；合并报表层面需完整反映日后回购需支付的款项，而不论实际被要求履行回购义务的可能性大小。即，个别报表层面体现的不是完整的回购应付金额，仅仅体现为一项回购的潜在损失）。
该项目是否属于明股实债，A的合并报表层面是否需要确认与B相关的少数股权，取决于C公司可要求回购的条件，以及C是否仍然享有或承担其在B的股权上的相关风险和报酬，即C是否享有B的少数股权对应的股东权利，以及承担相关的风险和报酬；还是说C原本的目的就是为了获取本金安全有保证的固定回报承诺。